【裁判字號】    90,易緝,24
【裁判日期】    900413
【裁判案由】    違反動產擔保交易法
【裁判全文】
臺灣臺南地方法院刑事判決                            九十年度易緝字第二四號
    公  訴  人  臺灣台南地方法院檢察署檢察官
    被      告  丙○○○
右列被告因違反動產擔保交易法案件，經檢察官提起公訴（八十七年度偵字第一一○
八五號），本院判決如左：
    主  文
丙○○○動產擔保交易之債務人，意圖不法之利益，將標的物遷移，致生損害於債權
人，處有期徒刑參月，如易科罰金，以參佰元折算壹日。
    事  實
一、丙○○○於民國八十七年一月九日，以動產擔保交易附條件買賣之方式，向設於
    台北市○○○路○段二七○號五樓之匯豐汽車股份有限公司（下稱匯豐公司）購
    買車牌號碼Ｎ七─九二五六號自用小客貨車一部，為動產擔保交易之債務人。雙
    方約定總金額為新台幣（下同）五十四萬五千一百八十四元，扣除已付之頭期款
    九萬八千元，餘自八十七年八月十日起，至八十九年一月十日止分期給付，以每
    月一期，每期付款三萬零二百八十六元。並約定標的物即上開車輛存放地點為台
    南縣佳里鎮鎮○里○鄰○○路二二六巷五十五號，在價金未付清之前，標的物所
    有權仍歸出賣人匯豐公司所有，買受人丙○○○僅得依約占有使用，不得任意遷
    移、出賣、出質、移轉、抵押或為其他處分。詎丙○○○於取得上開車後，自第
    一期起即拒繳分期付款，並意圖為自己不法之利益，於八十七年八月間將該標的
    物遷移逃匿不知去向，致債權人匯豐公司追索無著，足生損害於匯豐公司。
二、案經匯豐公司訴由台灣台南地方法院檢察署檢察官偵查起訴。
    理  由
一、訊據被告固坦承有於右揭時、地偕同其夫陳國備向匯豐公司以動產擔保交易附條
    件買賣方式購買上開車輛，惟矢口否認有公訴人所指犯行，辯稱：伊女兒丁○○
    因開設安親班須用車，故商議由伊擔任保證人，伊辦理對保簽名後即將身分證及
    印章交予女兒，因有事旋告離去，不知係以伊名義購買，且迄今亦未見及車子，
    伊夫及女兒現亦行蹤不明云云。惟查，被告以自己為買受人向告訴人以附條件買
    賣方式購買前揭汽車一部之事實，業據告訴人匯豐公司及告訴人之代理人乙○○
    指訴在卷，復有附條件買賣合約、動產擔保交易附條件買賣設定登記申請書附卷
    足憑。況查匯豐公司負責出賣本件汽車與被告之業務員甲○○到庭證稱：訂立契
    約過程中，因被告係女性，如以被告名義購車保險費率較低，伊曾當場向被告說
    明，且買受人較保證人亦須多簽二份文件，唯有持被告之身分證明文件方得領取
    牌照，交車當天被告與其先生均在場，惟被告簽完名後，有事先走，伊乃將車輛
    資料交給被告之先生，該車嗣後在台南市○○路巷子裡拖回，取回時並無人爭執
    。被告對證人甲○○所述交車過程並無異議，足見被告辯稱不知前揭車輛係以伊
    名義所買，也沒見過車子云云，係其事後卸責之詞，顯無可採。被告僅繳付頭期
    款，未再繳付分期款的車子不在約定地點，卻在台南市的巷子裡為告訴人逕行取
    回，被告意圖不法利益將標的遷移的行為，事證明確，犯行足以認定。
二、核被告以動產擔保交易附條件買賣之方式購車後不依約按期繳款，並將該車交由
    他人使用遷移後逃匿，係犯動產擔保交易法第三十八條之罪。爰審酌被告犯罪動
    機，目的及犯罪後仍飾詞圖辯，尚未與告訴人達成和解賠償告訴人所受之損害及
    告訴人業將該車取回等一切情狀，量處如主文所示之刑，並諭知易科罰金之折算
    標準，以示懲儆。
據上論斷，應依刑事訴訟法第二百九十九條第一項前段，動產擔保交易法第三十八條
，刑法第十一條前段、第四十一條第一項前段，罰金罰鍰提高標準條例第一條前段、
第二條，判決如主文。
中    華    民    國      九十      年      四      月      十三      日
                              臺灣臺南地方法院刑事第五庭
                                      法  官  陳振謙
右正本證明與原本無異。
如不服本判決應於送達後十日內向本院提出上訴狀。
                                      書記官  何小玉
中    華    民    國      九十      年      四        月    十三        日
附錄本案論罪科刑法條全文：
動產擔保交易法第三十八條
動產擔保交易之債務人，意圖不法之利益，將標的物遷移、出賣、出質、移轉、抵押
或為其他處分，致生損害於債權人者，處三年以下有期徒刑、拘役或科或併科六千元
以下之罰金。


司法院資訊處製作；財團法人民間司法改革基金會備份。
